【裁判字號】    99,台上,848
【裁判日期】    990210
【裁判案由】    違反毒品危害防制條例
【裁判全文】
最高法院刑事判決              九十九年度台上字第八四八號
上  訴  人  甲○○
上列上訴人因違反毒品危害防制條例案件，不服台灣高等法院台
中分院中華民國九十八年十二月十六日第二審判決（九十八年度
上訴字第二五七八號，起訴案號：台灣台中地方法院檢察署九十
八年度毒偵字第三０五三號），提起上訴，本院判決如下：
    主  文
上訴駁回。
    理  由
按刑事訴訟法第三百七十七條規定，上訴於第三審法院，非以判
決違背法令為理由，不得為之。是提起第三審上訴，應以原判決
違背法令為理由，係屬法定要件。如果上訴理由書狀並未依據卷
內訴訟資料，具體指摘原判決不適用何種法則或如何適用不當，
或所指摘原判決違法情事，顯與法律規定得為第三審上訴理由之
違法情形，不相適合時，均應認其上訴為違背法律上之程式，予
以駁回。本件上訴人甲○○經第一審判處施用第一級毒品罪刑，
其不服提起第二審上訴，原判決以上訴人雖稱其於民國九十一年
五月十四日因施用毒品，經觀察、勒戒後，獲不起訴處分，本件
九十八年六月九日再施用毒品時，距該不起訴處分已逾五年，應
重為觀察、勒戒，竟予起訴判刑，顯有未洽云云。惟上訴人於九
十年間施用毒品，經觀察、勒戒釋放後，由檢察官以九十年度毒
偵字第一０五二號不起訴處分確定，又於五年內之九十一年間施
用毒品，為台灣台中地方法院以九十一年度毒聲字第五四四四號
裁定觀察、勒戒，九十一年五月十四日執行完畢釋放，經台灣台
中地方法院檢察署檢察官以九十一年度毒偵緝字第七十八號不起
訴處分確定，有台灣高等法院被告前案紀錄表在卷可稽。上訴人
既在九十年間初犯施用毒品罪，於五年以內之九十一年間即再犯
施用毒品罪，本件犯罪即非屬毒品危害防制條例第二十條第三項
所定「五年後再犯」之情形，第一審依法論罪處刑，即無不當，
上訴人顯未具體指摘第一審判決認事用法有何違法或不當之處，
因認其第二審上訴違背法律上之程式，不經言詞辯論，予以駁回
，已詳憑以論斷之理由，從形式上觀察，並無違背法令之情形
。按施用第一、二級毒品為犯罪行為，本應科以刑罰，惟基於刑
事政策，對合於一定條件之施用者，依毒品危害防制條例第二十
條、第二十三條之規定，施以觀察、勒戒及強制戒治之保安處分
。毒品危害防制條例規定初犯施用毒品者，經觀察、勒戒或強制
戒治後，應為不起訴處分或不付審理之裁定；經觀察、勒戒或強
制戒治執行完畢釋放後，五年內再犯者，因其再犯率甚高，原實
施之觀察、勒戒及強制戒治既已無法收其實效，即應依法追訴。
如五年後始再犯者，前所實施之觀察、勒戒或強制戒治已足以遮
斷其施用毒品之毒癮，仍適用初犯規定，先經觀察、勒戒或強制
戒治之程序。倘於五年內已再犯，縱其第三次再度施用毒品之時
間，在初犯經觀察、勒戒或強制戒治執行完畢釋放五年以後，已
不合於五年後再犯之規定，亦見其再犯率甚高，原實施觀察、勒
戒或強制戒治已無法收其實效，即應依該條例第十條處罰。上訴
人再犯本件施用毒品之罪，距初犯時間雖逾五年，但其初犯後曾
於五年內再犯，本件即應依法追訴處罰。上訴意旨對於原判決上
揭論斷，究竟如何違背法令，並未依據卷內資料為具體指摘，仍
執陳詞，認應為觀察、勒戒，不得論處罪刑云云，指摘原判決違
背法令，難謂已符合首揭法定上訴要件，應認其上訴違背法律上
之程式，予以駁回。
據上論結，應依刑事訴訟法第三百九十五條前段，判決如主文。
中    華    民    國  九十九  年    二    月    十    日
                      最高法院刑事第十三庭
                          審判長法官  賴  忠  星
                                法官  呂  丹  玉
                                法官  吳      燦
                                法官  蔡  名  曜
                                法官  葉  麗  霞
本件正本證明與原本無異
                                      書  記  官
中    華    民    國  九十九  年    二    月  二十三  日
                                                      Ｑ

司法院資訊處製作；財團法人民間司法改革基金會備份。
